【裁判字號】    97,易更,2
【裁判日期】    970716
【裁判案由】    詐欺
【裁判全文】
臺灣桃園地方法院刑事判決               97年度易更字第2號
公  訴  人  臺灣桃園地方法院檢察署檢察官
被      告  甲○○
上列被告因犯詐欺案件，經檢察官聲請簡易判決處刑（96年度偵
字第1788號），本院改依通常程序，於民國96年7 月20日以96年
度易字第981 號判決後，檢察官提起上訴，經臺灣高等法院於96
年9 月27日以96年度上易字第2230號判決撤銷發回後，被告於準
備程序中自白犯罪，經本院合議庭裁定本件改由受命法官獨任進
行簡式審判程序，茲更為判決如下：
    主    文
甲○○幫助意圖為自己不法之所有，以詐術使人將本人之物交付
，處有期徒刑參月，如易科罰金，以新台幣壹仟元折算壹日。減
為壹月又拾伍日，如易科罰金，以新台幣壹仟元折算壹日。
    事    實
一、甲○○可預見提供銀行帳戶予姓名年籍不詳之人使用，可能
    幫助不詳之犯罪集團從事財產犯罪行為，並作為取得財物或
    財產上之利益之管道，竟基於縱使該人持其帳戶用以從事詐
    欺取財等財產犯罪行為，亦不違反其本意之幫助犯意，於民
    國96年9 月15日晚上，在桃園縣桃園市○○路郵局前，以新
    臺幣（下同）6 千元之代價，將其於87年12月14日向臺灣郵
    政股份有限公司龜山郵局（下稱龜山郵局）申請開立000-00
    000000000000號帳戶之存摺、提款卡及密碼等物，出售於真
    實姓名年籍不詳之「吳」姓成年女子所屬詐欺集團使用。該
    詐欺集團推由姓名年籍均不詳之成員，於95年10月5 日下午
    4 時許，撥打電話與乙○○聯繫，佯稱乙○○所有帳戶被盜
    用要凍結該帳戶，使乙○○陷於錯誤，遂依其指示，於同日
    下午4 時31分許，前往中華郵政股份有限公司新莊郵局而匯
    款10萬元至甲○○上開帳戶，隨後即遭該犯罪集團成員提領
    一空。嗣因乙○○發覺受騙，乃報警處理並循線查獲，始悉
    上情。
二、案經桃園縣政府警察局龜山分局報告臺灣桃園地方法院檢察
    署檢察官偵查後起訴。
    理    由
一、按除被告所犯為死刑、無期徒刑、最輕本刑為3 年以上有期
    徒刑之罪或高等法院管轄第一審案件者外，於第一次審判期
    日前之準備程序進行中，被告先就被訴事實為有罪之陳述時
    ，審判長得告知被告簡式審判程序之旨，並聽取當事人、代
    理人、辯護人及輔佐人之意見後，裁定進行簡式審判程序，
    刑事訴訟法第273 條之1 第1 項定有明文。經核本件被告甲
    ○○所犯係死刑、無期徒刑、最輕本刑為3 年以上有期徒刑
    以外之罪，其於準備程序中就被訴事實為有罪之陳述，經法
    官告知簡式審判程序之旨，並聽取公訴人、被告之意見後，
    本院爰依首揭規定，合議裁定由受命法官獨任進行簡式審判
    程序，合先敘明。
二、上開犯罪事實，業據被告甲○○於本院準備程序及審理中自
    承：伊於95年9 月15日晚上，在桃園市○○路的郵局前面，
    將前述龜山郵局帳戶以6 千元賣給吳姓女子，當時交付郵局
    存摺、提款卡及密碼，又伊總共有三個帳戶，包括郵局、中
    國信託及玉山銀行帳戶，中國信託帳戶是在95年9 月25日才
    去辦的，隔天以8 千元賣給吳小姐，這2 本帳戶不是同時交
    付等情不諱（見本院97年度易更字第2 號卷第36、42至43頁
    ），並有被害人乙○○於警詢中指訴甚詳，且有被告上開龜
    山郵局帳戶開戶基本資料、被告前述金融帳戶之交易明細表
    、乙○○郵政國內匯款執據、內政部警政署反詐騙案件記錄
    表、受理詐騙帳戶通報警示、詐騙電話斷話簡便格式及受理
    刑事案件報案三聯單在卷可佐，足認被告任意性之自白與事
    實相符，應可採信。綜上，本件事證明確，被告上開犯行，
    洵堪認定，應予依法論罪科刑。
三、按金融存款帳戶，事關存戶個人財產權益之保障，與存戶之
    印鑑章、提款卡結合，其專屬性、私密性更形提高，除本人
    或與其具密切關係之人，難認有何理由可自由流通使用該存
    摺、印鑑章、提款卡，且一般人亦均有應妥為保管存摺、印
    鑑章、提款卡，以防止被他人冒用之認識，縱有特殊情況偶
    有將存摺、印鑑章、提款卡交付他人之需，亦必深入瞭解其
    用途後再行提供以使用，恆係吾人日常生活經驗與事理；再
    金融帳戶為個人理財之工具，申請開設金融帳戶並無任何特
    殊之限制，一般民眾皆可以存入最低開戶金額之方式申請開
    戶，個人並可毫無困難可在不同之金融機構申請多數之存款
    帳戶使用，此亦為眾所周知之事，則依一般人之社會生活經
    驗，苟見非親非故之人不以自己名義申請開戶，反而以出價
    蒐購或租用之方式蒐集他人之金融機構帳戶而供己使用，衡
    情當知悉蒐集金融帳戶之人，係將所蒐集之帳戶用於從事財
    產犯罪。況觀諸現今社會上，犯罪集團蒐購人頭帳戶，持以
    作為信貸、手機簡訊詐欺取財或恐嚇取財等事，時有所聞，
    衡之被告之年齡、智識程度及社會生活經驗，尚與社會上常
    人無異，殊無不知前述事理之可能，則被告將前述其所開立
    帳戶之存摺、提款卡及密碼，出售予姓名年籍均不詳之犯罪
    集團成員，並供其所屬犯罪集團使用，自可預見該收集帳戶
    之人可能將之用來從事詐欺取財等財產犯罪，作為該犯罪人
    頭帳戶，以收取被害人匯入之款項，惟其竟仍將其帳戶存摺
    、金融卡、密碼交付該來路不明之人，其顯具有縱有人以其
    金融帳戶實施詐欺取財等財產犯罪亦不違背其本意之幫助意
    思甚明。次按刑法上之幫助犯，係對於犯罪與正犯有共同之
    認識，而以幫助之意思，對於正犯資以助力，而未參與實施
    犯罪之行為者而言，最高法院著有88年度台上字第1270號判
    決，經查，本件被告以6 千元之代價提供其所開立前述帳戶
    之相關物件資料予犯罪集團成員使用，致使被害人於受犯罪
    集團成員告以不實之事而陷於錯誤之際，將款項轉入被告提
    供其所開立前述帳戶內，此僅係就他人之詐欺取財犯行提供
    助力，是雖卷內事證並無積極證據證明被告知悉實施詐欺取
    財者將如何犯罪，而無法於本件認定被告有實施詐欺取財犯
    行之共同犯意聯絡，但被告應對金融帳戶交付他人使用，可
    能遭持以從事財產犯罪有所認知，其有幫助他人犯詐欺取財
    罪之意甚明。
四、核被告甲○○所為，係犯刑法第339 條第1 項、第30條第1
    項之幫助詐欺取財罪，且被告所為係幫助犯，爰依刑法第30
    條第2 項之規定按正犯之刑減輕之。爰審酌被告正值青年卻
    不思循正當途徑取得財物，僅為貪圖小利即任意提供帳戶予
    他人使用，造成犯罪偵查困難，幕後犯罪人得以逍遙法外，
    致使此類犯罪手法層出不窮，嚴重危害交易秩序與社會治安
    ，及其犯罪之動機、目的、手段、素行、生活狀況、智識程
    度、所造成損害暨犯罪後態度等一切情狀，量處如主文所示
    之刑，並諭知易科罰金之折算標準。末查被告犯罪之時間，
    係在中華民國96年4 月24日之前，是其所犯符合中華民國九
    十六年罪犯減刑條例第3 條第1 項所定之減刑條件，應依該
    減刑條例第2 條第1 項第3 款之規定，減其宣告刑二分之一
    ，減為如主文所示之刑，並諭知易科罰金之折算標準。至被
    告所提供之前述金融帳戶之存摺、提款卡等物，雖係被告所
    有且供本件犯罪所用之物，然未扣案，且無證據足證現仍存
    在而未滅失，為免將來執行困難，爰不予宣告沒收。
五、據上論斷，應依刑事訴訟法第273 條之1 第1 項、第299 條
    第1 項前段，刑法第339 條第1 項、第30條、第41條第1 項
    前段，中華民國九十六年罪犯減刑條例第2 條第1 項第3 款
    、第7 條、第9 條，判決如主文。
本案經檢察官翁偉玲到庭執行職務。
中    華    民    國    97    年    7     月    16    日
                  刑事第七庭    法  官  連雅婷
以上正本證明與原本無異
如不服本判決書應於送達後10日內向本院提出上訴狀
                                書記官  張尹嫚
中    華    民    國    97    年    7     月    16    日
附錄條文：
中華民國刑法第339 條
（普通詐欺罪）
意圖為自己或第三人不法之所有，以詐術使人將本人或第三人之
物交付者，處5 年以下有期徒刑、拘役或科或併科1 千元以下罰
金。
以前項方法得財產上不法之利益或使第三人得之者，亦同。
前二項之未遂犯罰之。


司法院資訊處製作；財團法人民間司法改革基金會備份。
